臺灣新北地方法院民事裁定　　　　　110年度消債清字第146號
聲　請　人　李瑞祥

代　理　人　黃千芸律師
上列聲請人依消費者債務清理條例聲請清算事件，本院裁定如下
：
    主  文
聲請人李瑞祥自中華民國一百一十年十一月十九日上午十一時起
開始清算程序。
命司法事務官進行清算程序。
    理  由
一、按債務人不能清償債務或有不能清償之虞者，得依本條例所
    定更生或清算程序，清理其債務；本條例所稱消費者，係指
    5年內未從事營業活動或從事小規模營業活動之自然人，前
    項小規模營業係指營業額平均每月新臺幣（下同）20萬元以
    下者，消費者債務清理條例（下稱消債條例）第3條、第2條
    第1項、第2項分別定有明文。又債務人對於金融機構負債務
    者，在聲請更生或清算前，應向最大債權金融機構請求協商
    債務清償方案，或向其住、居所地之法院或鄉、鎮、市、區
    調解委員會聲請債務清理之調解。債務人為前項請求或聲請
    ，應以書面為之，並提出財產及收入狀況說明書、債權人及
    債務人清冊，及按債權人之人數提出繕本或影本，亦為消債
    條例第151條第1項、第2項所明定。再法院開始清算程序之
    裁定，應載明其年、月、日、時，並即時發生效力；法院裁
    定開始更生或清算程序後，得命司法事務官進行更生或清算
    程序，消債條例第83條第1項、第16條第1項前段亦定有明文
    可參。
二、本件聲請意旨略以：伊積欠無擔保或無優先權之債務總金額
    為76萬8,066元，伊之唯一債權人為非金融機構，故未先行
    協商或調解程序。伊自110年2月退休，每月所得收入扣掉必
    要支出之後，已入不敷出，是伊確有不能清償債務之情形，
    伊於5年內並未從事營業額平均每月20萬元以下之營業活動
    ，復未經法院裁定開始更生程序或宣告破產，爰請求鈞院裁
    定准予清算等語。
三、經查：
（一）按消債條例第151條第1項規定之金融機構，依辦理消費者
      債務清理事件應行注意事項第42點之規定，包括銀行、信
      用合作社、農會信用部、漁會信用部、票券金融公司、信
      用卡業務機構及郵政儲金匯業局在內之銀行業；包括證券
      商、證券投資信託事業、證券投資顧問事業、證券金融事
      業、期貨商、槓桿交易商、期貨信託事業、期貨經理事業
      及期貨顧問事業在內之證券商及期貨業；包括保險公司及
      保險合作社在內之保險業；信託業等機構及其他經主管機
      關核定之機構，並未列有資產管理公司在內。如債權人均
      非金融機構，僅屬任意調解，尚非強制前置調解事件（司
      法院101年第2期民事業務研究會消費者債務清理專題第5
      號審查意見參照）。聲請人主張其無金融機構債權人，僅
      積欠新興資產管理股份有限公司76萬8,066元及利息等情
      ，並提出之財團法人金融聯合徵信中心─查詢當事人綜合
      信用報告回覆書為證（見本院卷第203頁至第208頁）。是
      本件聲請人聲請清算，即無進行前置協商之必要，而應由
      本院審酌聲請人是否有不能清償債務或有不能清償之虞之
      情事存在。
（二）聲請人主張其有不可歸責於己致履行有困難之事由，以及
      有不能清償債務之情事存在之事實，業據提出戶籍謄本、
      債權人清冊、財團法人金融聯合徵信中心─查詢當事人綜
      合信用報告、財產及狀況狀況說明書、全國財產稅總歸戶
      財產查詢清單、108及109年度綜合所得稅各類所得資料清
      單、勞工保險被保險人投保資料、南山人壽保險單及解約
      金一覽表、勞動部勞工保險局E化服務系統─勞工保險異
      動查詢、勞工保險年資查詢、勞保年金請領資料查詢、勞
      工退休金請領資料查詢等件為證（見本院卷卷第21至25頁
      、第51頁至52頁、第59至87頁），堪信屬實。另聲請人名
      下除南山人壽保單乙張（保險價值準備金為0元）外，無
      任何財產，聲請人自110年1月退休，每月領有勞退金9,79
      7元，除此之外並無領有其他社會補助，此有郵政存簿儲
      金簿存摺內頁影本、新北市政府城鄉發展局函、新北市中
      和區公所函可參（見本院卷第55至57頁、第193至195頁）
      。又聲請人主張其每月必要生活費用為膳食費8,300元、
      水費53元、電費150元、瓦斯費100元、電話費58元、手機
      及網路費199元、健保費850元、生活用品費1,500元，共
      計1萬1,210元等情。業據聲請人提出之相關單據佐證，且
      聲請人所列每月必要支出並未超過新北市政府所公告之新
      北市110年度最低生活費用每人每月15,600元之1.2倍即
      18,720元（消債條例第64條之2參照）之標準，應可採信
      。
（三）以聲請人每月所得9,797元，扣除上開每月合理之必要生
      活支出及扶養費用1萬1,210元後，已無餘額。是本院審酌
      聲請人現況之財產、勞力及信用等清償能力，足認以聲請
      人每月收入於扣除每月合理之基本生活費用，應已不能清
      償前開所負無擔保或無優先權債務76萬8,066元。從而，
      聲請人所為本件聲請，核符消債條例第3條所定之要件。
四、綜上所述，本件聲請人符合消債條例規定之要件，並未從事
    營業活動，有不能清償債務之情事存在。此外，本件又查無
    聲請人有消債條例第6條第3項、第8條或第82條第2項所定駁
    回清算聲請之事由存在。是以本件聲請人聲請清算，合於法
    律規定，應予准許。
五、依消費者債務清理條例第11條第1項、第83條第1項、第16條
    第1項，裁定如主文。
中    華    民    國   110    年    11    月    19    日
                  民事第六庭  法  官  許瑞東
以上正本證明與原本無異。
本裁定不得抗告。
本裁定已於110年11月19日上午11時公告。
中    華    民    國   110    年    11    月    19    日
                              書記官  曾怡婷